【裁判字號】    98,台聲,412
【裁判日期】    980430
【裁判案由】    請求清償債務聲請再審
【裁判全文】
最高法院民事裁定              九十八年度台聲字第四一二號
聲  請  人  乙○○
            戊○○
            丙○○
            丁○○
                    號
上列聲請人因與甲○○間請求清償債務事件，對於中華民國九十
七年六月十九日本院裁定（九十七年度台抗字第四○一號），聲
請再審，本院裁定如下：
    主  文
聲請駁回。
聲請訴訟費用由聲請人負擔。
    理  由
本件聲請人對於本院九十七年度台抗字第四○一號確定裁定（下
稱原確定裁定）以有民事訴訟法第四百九十六條第一項第一款規
定之情形，聲請再審，係以：本件訴訟第二審上訴人陳義士（即
第一審本訴被告、反訴原告）於第二審係依訴之追加之規定，追
加聲請人四人為同造上訴人，並非聲請人依反訴之規定提起反訴
，原確定裁定依反訴之規定，認聲請人之反訴於法不合，而為聲
請人不利之裁定，有訴外裁判、增加法律所無之限制、違反本院
九十七年度台抗字第六八號裁定及台灣高等法院台南分院民國九
十六年十一月二十日九十五年度建上字第五號裁定之羈束力、剝
奪追加之訴之訴訟權、違反另案台灣嘉義地方法院八十五年度重
訴字第九二號履行契約事件確定判決之既判力及不適用民事訴訟
法第二百五十五條規定等適用法規顯有錯誤之情事云云，為其論
據。
按被告於言詞辯論終結前，得在本訴繫屬之法院，對於原告及就
訴訟標的必須合一確定之人提起反訴，民事訴訟法第二百五十九
條定有明文。故得提起反訴之反訴原告，僅以本訴之被告為限，
得為反訴之被告，則除本訴之原告外，就訴訟標的必須合一確定
之人，亦在得為反訴被告之列。查本件聲請人並非台灣嘉義地方
法院九十五年度建字第七號本訴原告（即反訴被告）甲○○與本
訴被告（即反訴原告）陳義士間請求清償債務事件之當事人。甲
○○、陳義士各自對第一審判決其敗訴部分提起上訴後，聲請人
於第二審言詞辯論終結前，以陳義士同造當事人之地位，對於本
訴原告甲○○請求返還不當得利及賠償損害，即係以甲○○為被
告提起反訴，惟聲請人既非本訴之被告，其以本訴原告甲○○為
對造提起反訴，即與前開民事訴訟法第二百五十九條規定反訴之
要件不合。原確定裁定因認聲請人提起之反訴，於法不合，而維
持第二審法院台灣高等法院台南分院所為駁回聲請人反訴之裁定
，駁回聲請人之抗告，經核並無適用法規顯有錯誤之情事。聲請
意旨雖謂陳義士係於第二審追加聲請人為同造上訴人，而非提起
反訴云云。惟聲請人既以與反訴原告陳義士同造當事人之地位，
對於反訴被告即本訴原告甲○○為請求，其本質上即屬對甲○○
提起反訴，而非屬訴之追加之範疇，其訴是否合法，自應依民事
訴訟法關於反訴之規定而為判斷。聲請人誤為訴之追加，並據以
主張原確定裁定適用法規顯有錯誤，並非可採。本件再審之聲請
，非有理由。
據上論結，本件聲請為無理由。依民事訴訟法第九十五條、第七
十八條，裁定如主文。
中    華    民    國  九十八  年    四    月   三十   日
                      最高法院民事第二庭
                          審判長法官  吳  正  一
                                法官  劉  福  聲
                                法官  阮  富  枝
                                法官  陳  國  禎
                                法官  許  正  順
      本件正本證明與原本無異
                                      書  記  官
中    華    民    國  九十八  年    五    月   十二   日
                                                      K


司法院資訊處製作；財團法人民間司法改革基金會備份。
